臺灣宜蘭地方法院民事裁定　　　　　　 96年度簡聲抗字第4號
抗　告　人　乙○○
相　對　人　甲○○
　　　　　　　　　　　樓
上列抗告人因與相對人間停止執行事件，對於中華民國96年8月
6日本院宜蘭簡易庭裁定（96年度宜簡聲字第13號）提起抗告，
本院裁定如下：
    主    文
抗告駁回。
抗告費用新台幣壹仟元由抗告人負擔。
    理    由
一、抗告意旨略以：相對人於民國88年9月7日透過代書事務所，
    向抗告人借款新台幣（下同）500,000元，契約明訂利息按
    商業銀行放款利率日折計算，逾期違約金每百元按月2元計
    付。相對人透過代書給付7個月利息後，即置之不理。雖經
    抗告人再三要求清償債務，均無結果，迨至94年間才聲請裁
    定拍賣抵押物，已是仁至義盡。抗告人於95年4月聲請強制
    執行起，歷經1、2、3拍及減價拍賣，因無人應買遭法院視
    為撤回執行。復於96年3月再度聲請強制執行，再度經歷1、
    2、3拍及減價拍賣，相對人均無意見，直到日前抗告人表示
    願意承受後，相對人始出面願以800,000元與抗告人和解，
    未獲抗告人同意後竟以提起債務人異議之訴為由，依強制執
    行法第18條之規定，聲請裁定停止本院96年度執字第13號強
    制執行程序，請體恤抗告人歷經千辛萬苦之心，積極要回債
    權之苦心，且抗告人僅小學畢業，聲請強制執行處處仰賴友
    人，過程甚苦，爰依法提起抗告，請求將原裁定廢棄云云。
二、按強制執行程序開始後，除法律另有規定外，不停止執行；
    有回復原狀之聲請，或提起再審或異議之訴，或對於和解為
    繼續審判之請求，或提起宣告調解無效之訴、撤銷調解之訴
    ，或對於許可強制執行之裁定提起抗告時，法院因必要情形
    或依聲請定相當並確實之擔保，得為停止強制執行之裁定，
    強制執行法第18條第1項、第2項，分別定有明文。所謂必要
    情形，固由法院依自由裁量定之。然法院為此決定，應就回
    復原狀之聲請，或再審之訴，或異議之訴，或抗告，在法律
    上是否顯無理由，以及如不停止執行，將來是否難於回復執
    行前之狀態等各情形予以斟酌。此有最高法院69年度台抗字
    第577號裁定意旨可參。
三、本院之判斷：
（一）經查，相對人於前開強制執行程序開始後，提起債務人異
      議之訴，向原法院聲請停止強制執行，嗣經原法院命相對
      人供擔保70,000元後，於本院簡易庭96年度宜簡字第167
      號事件調解成立、判決確定、和解或撤回起訴前暫予停止
      前開強制執行程序等情，業經本院調取前開本院宜蘭簡易
      庭96年度宜簡字第13號債務人異議之訴卷、本院96年度執
      字第2819號強制執行卷核閱無誤，自堪信為真實。
（二）又查，抗告人係執本院94年度拍字第10號聲請拍賣抵押物
      已確定之民事裁定，向本院聲請拍賣抵押物之強制執行。
      而抗告人於聲請許可拍賣抵押物事件之聲請意旨中指出：
      相對人於88年9月9日，以其所有如本院94年度拍字第10號
      民事裁定附表所示之不動產為向抗告人借款之擔保，設定
      600,000元之本金最高限額抵押權。嗣於88年9月14日向抗
      告人借用500,000元，約定清償日為89年9月14日，詎相對
      人屆期未清償，故向本院聲請許可拍賣抵押物等語，並提
      出抵押權設定契約書、他項權利證明書、土地登記簿、本
      票影本為依據，有前開強制執行卷可資參照（見96年度執
      字第2819號卷第5至7頁）。相對人於96年8月6日提起本件
      異議之訴則主張：前開抗告人所提出之本票，非完全出自
      相對人本人之自由意志下所簽發，本票債權應不具效力等
      語（見96年度宜簡字第167號卷起訴狀）。復於96年9月26
      日追加提起請求確認前開本票債權不存在，並塗銷前開抵
      押權登記之訴（見前揭卷於96年9月26日提出追加訴之聲
      明狀）等情。因許可拍賣抵押物之民事裁定，係屬非訟事
      件，無確定實體法上法律關係存否之性質，故如有債權不
      成立之事由發生，債務人亦得提起債務人異議之訴（強制
      執行法第14條第2項參照），以求解決。本此意旨，相對
      人以前開本票債權不成立之實體爭執為事由提起本件異議
      之訴，並非不合法；至相對人之主張有無理由，則待法院
      調查、審理以茲查明，而本院宜蘭簡易庭亦確就相對人之
      前開主張刻正進行調查、審理程序而尚未終結，有前開所
      調卷宗可佐，足認相對人所提異議之訴非顯然不合法或無
      理由。如不停止強制執行而續予拍賣抵押物，將來恐難回
      復至強制執行前之狀態，則原法院依強制執行法第18條第
      2項規定，認有必要停止執行，並已定有相當且確實之擔
      保金，而為准許停止強制執行之裁定，經核並無不合。是
      抗告意旨求為廢棄原裁定，其抗告並無理由，應予駁回。
四、據上論結，應依強制執行法第30條之1，民事訴訟法第436條
    之1第1項、第3項、第495條之1、第449條第1項、第95條、
    第78條，裁定如主文。
中　　華　　民　　國　　96　　年　　10　　月　　17  　日
                  臺灣宜蘭地方法院民事庭
                      審判長法官  楊麗秋
                      法      官  林翠華
                      法      官  郭淑珍
正本與原本無異。
如不服本裁定應於送達後10日內提出抗告狀 (須附繕本)，並繳
納抗告費新台幣1,000元，對於本件裁定再為抗告，僅得以其適
用法規顯有錯誤為理由，並經原法院之許可者為限。
中　　華　　民　　國　　96　　年　　10　　月　　18　　日
                      書  記  官  藍友隆
